【裁判字號】    94,訴,675
【裁判日期】    950516
【裁判案由】    強盜等
【裁判全文】
臺灣屏東地方法院刑事判決               94年度訴字第675號
公  訴  人  臺灣屏東地方法院檢察署檢察官
被      告  甲○○
                  （現另案於臺灣高雄第二監獄執行中）
選任辯護人  康進益律師
            王國論律師
被      告  丁○○
指定辯護人  謝信義律師
被      告  戊○○
                  （現另案於臺灣屏東監獄竹田分監執行中）
指定辯護人  黃光宇律師
上列被告等因強盜等案件，經檢察官提起公訴（94年度偵字第15
52號），本院判決如下：
    主  文
甲○○連續轉讓第一級毒品，處有期徒刑壹年貳月；又連續明知
為禁藥而轉讓，處有期徒刑拾月；又共同意圖為自己不法之所有
，以恐嚇使人將本人之物交付，處有期徒刑壹年，扣案之類似武
士刀壹把、鐵棍壹支均沒收之。應執行有期徒刑貳年拾月，扣案
之類似武士刀壹把、鐵棍壹支均沒收之。
丁○○共同意圖為自己不法之所有，以恐嚇使人將本人之物交付
，處有期徒刑拾月，扣案之類似武士刀壹把、鐵棍壹支均沒收之
。
戊○○共同意圖為自己不法之所有，以恐嚇使人將本人之物交付
，處有期徒刑壹年陸月，扣案之類似武士刀壹把、鐵棍壹支均沒
收之。
    事  實
一、甲○○明知海洛因及甲基安非他命除各為毒品危害防制條例
    規範之第一、二級毒品外，甲基安非他命亦業經行政院衛生
    署明令公告列為禁藥管理，竟仍分別基於轉讓海洛因及甲基
    安非他命之概括犯意，於民國94年3 月21日起至同年3 月24
    日凌晨某時止，在屏東縣潮州鎮○○路403 號「喜來坊」汽
    車旅館房間內，多次無償轉讓少量之海洛因及甲基安非他命
    予戊○○、乙○○2 人施用。
二、乙○○（另案審理）於94年3 月24日凌晨2 時45分前某時，
    在前開「喜來坊」汽車旅館房間內，向戊○○、丁○○、甲○○等3 人提議搶劫超商，戊○○等3 人同意後，渠等即共
    同基於意圖為自己不法所有之犯意聯絡，於94年3 月24日凌
    晨1 時許，由乙○○駕駛租用之車號JJ－3140號自用小客車
    搭載戊○○等3 人先至屏東縣內埔鄉○○村○○路乙○○住
    處拿取鐵棍1 支、類似武士刀1 把、灰色口罩1 只、帽子2
    頂，乙○○將該刀子與帽子1 頂交由戊○○持用後，再於前
    往屏東縣內埔鄉○○路○ 段335 號「天天樂」超商之路途中
    停車，用膠帶黏貼車牌，以避免遭追緝，此時並改由甲○○
    開車搭載乙○○等3 人至上開「天天樂」超商，以求行搶後
    接應及逃逸行動之順利。迨於同日凌晨2 時45分許，乙○○
    等人抵達上開「天天樂」超商後，乙○○乃先命丁○○下車
    至該超商內佯裝購買飲料1 瓶，以察看店內情況，待丁○○
    返回車內示意當下係下手時機後，身著黑色夾克、頭戴帽子
    、口戴灰色口罩之乙○○即持客觀上可供作兇器使用之鐵棍
    1 支，與同時身著紅色夾克、帽子口罩並持類似武士刀1 把
    之戊○○共同進入上開「天天樂」超商，由戊○○負責亮刀
    嚇阻店員丙○○及某不詳姓名年籍之顧客不得靠近店內櫃檯
    ，丙○○見狀因而心生恐懼，旋即從店內後門跑離現場，乙○○則負責搜刮收銀櫃臺之財物，因為收銀機打不開，乙○○便將店內收銀機1 臺抱至上開車內，戊○○與乙○○得手
    返回車上後，立即由在外接應之甲○○駕駛上開車輛返回前
    開「喜來坊」汽車旅館，渠等並在該汽車旅館內分受收銀機
    內之新臺幣（下同）4 千元贓款，戊○○、甲○○各分得1
    千5 百元，乙○○及丁○○共分得1 千元。嗣為警循線於94
    年3 月26日1 時許，在屏東縣內埔鄉○○路段查獲乙○○，
    且在乙○○駕駛之上開車輛內發現其等所有供作案用之鐵棍
    1 支，再經乙○○帶同警方在屏東縣東港鎮東之港汽車旅館
    201 號房車庫內之鞋櫃內、屏東縣新園鄉五房村堤防、屏東
    縣潮州鎮○○里○○路「美女國冰果KTV 」旁之垃圾桶內，
    分別取獲上開其等所有供犯罪所用之類似武士刀1 把及收銀
    機1 臺（已發還超商老闆陳坤龍）、口罩1 只、帽子2 頂、
    紅色及黑色夾克各1 件而查知上情，上開物品業經警方扣押
    在案。
三、案經屏東縣警察局內埔分局報告臺灣屏東地方法院檢察署檢
    察官偵查起訴。
    理  由
壹、證據能力
    按被告以外之人於偵查中向檢察官所為之陳述，除顯有不可
    信之情況者外，得為證據；次按被告以外之人於檢察事務官
    、司法警察官或司法警察調查中所為之陳述，與審判中不符
    時，其先前之陳述具有較可信之特別情況，且為證明犯罪事
    實存否所必要者，得為證據；又按被告以外之人於審判外之
    陳述，雖不符前4 條之規定，而經當事人於審判程序同意作
    為證據，法院審酌該言詞或書面陳述作成之情況，認為適當
    者，亦得為證據。當事人、代理人或辯護人於法院調查證據
    時，知有第159條第1項不得為證據之情形，而未於言詞辯論
    終結前聲明異議者，視為有前項之同意，刑事訴訟法第159
    條之1 第2 項、第159 條之2 、第159 條之5 分別定有明文
    。查本件乙○○、戊○○、丁○○於偵訊中證述內容，相對
    於自身以外之共犯，雖屬傳聞證據，惟依卷證所示，其作成
    狀態，並無違背前開3 人之個人意思而為陳述，或其他違法
    取供之情形，且乙○○、戊○○、丁○○均經具結在案，被
    告甲○○、戊○○、丁○○等3 人及其等辯護人各對於其他
    共犯此部分所述，於本院準備程序及審理時皆不爭執其證據
    能力及真實性，足認並無顯不可信之情況，依前述同法第15
    9 條之1 第2 項規定，自有證據能力。又乙○○、戊○○、
    丁○○於警詢中所為之指述，相對於其他共犯，雖均係審判
    外之陳述，然被告甲○○、戊○○、丁○○等3 人及其等辯
    護人於本院準備程序及審理時，均不爭執其證據能力，依前
    開同法第159條之5規定，亦有證據能力，合先敘明。
貳、事實認定與論罪科刑
一、被告甲○○轉讓毒品海洛因及甲基安非他命犯行
    訊據被告甲○○矢口否認有何轉讓海洛因及甲基安非他命之
    犯行，辯稱：我沒有主動轉讓海洛因及甲基安非他命給戊○○、乙○○施用，我只是沒有阻止他們拿我的毒品吸食云云
    。經查，被告甲○○於94年3 月21日起至同年3 月24日凌晨
    某時止，在屏東縣潮州鎮○○路403 號「喜來坊」汽車旅館
    房間內，多次無償轉讓少量之海洛因及甲基安非他命給乙○○、共同被告戊○○施用之犯罪事實，業經證人丁○○於偵
    查中、乙○○於偵訊及本院審理時及戊○○於本院審理時分
    別證述明確（參見94年度偵字第1552號偵查卷94年4 月20日
    、94年4 月21日偵訊筆錄及本院卷94年9 月20日、95年2 月
    14日審判筆錄），參以被告甲○○自承其知悉戊○○、乙○○於上開時地取用其所有之海洛因及甲基安非他命吸食而未
    加以阻止等語，及戊○○、乙○○於94年3 月26日為警查獲
    時所採集之尿液，經送驗結果，確均呈嗎啡、甲基安非他命
    陽性反應，有卷附其2 人之臺灣檢驗科技股份有限公司濫用
    藥物尿液檢驗報告2 紙可佐一節，足徵上開證人戊○○、乙○○之證述信而有據。準此，被告甲○○縱無積極交付毒品
    予戊○○、乙○○施用之動作，惟其同意無償提供海洛因及
    甲基安非他命且容任戊○○、乙○○取用之行為，亦已該當
    於「轉讓」毒品及禁藥之行為，是被告甲○○所持沒有主動
    交付毒品即與轉讓行為相異之辯解，不可採信。此外，甲基
    安非他命係行政院衛生署明令公告列為禁藥管理之事實，有
    行政院衛生署79年10月9 日衛署藥字第904142號函1 份附卷
    可憑，又政府屢以電子或平面媒體強力宣導海洛因及甲基安
    非他命皆為毒品，施用毒品行為觸犯法律之事，則該類毒品
    不得為人體施用且禁止作為藥物本屬一般公眾所週知之事，
    是被告甲○○明知海洛因及甲基安非他命皆係毒品且甲基安
    非他命為禁藥之事實，應可認定。末關於本件被告甲○○轉
    讓毒品海洛因及甲基安非他命之數量為何，據被告甲○○矢
    口否認有何轉讓毒品犯行，而證人戊○○、乙○○於偵查中
    及本院審理時皆僅證稱被告甲○○於上開時、地之3 、4 天
    期間免費提供毒品等語，足見本件尚乏積極證據認定被告甲○○轉讓毒品之確切數量為何，自應依有利被告甲○○之認
    定，認尚未達毒品危害防制條例第8 條第6 項所規定加重其
    刑之標準（依行政院93年1 月7 日所發布「轉讓持有毒品加
    重其刑之數量標準」所定，轉讓第一級毒品須達淨重5 公克
    以上、第二級毒品須達淨重10公克以上），附此敘明。是以
    ，被告甲○○此部分轉讓海洛因及甲基安非他命犯行，事證
    明確，可以認定。
二、被告戊○○、丁○○、甲○○共同恐嚇取財犯行
    訊之被告戊○○對上開恐嚇取財之犯罪事實坦承不諱，而被
    告丁○○、甲○○則矢口否認有何恐嚇取財之犯行，被告丁○○辯稱：我雖然有跟乙○○、戊○○、甲○○一起到「天
    天樂」超商且先下車買飲料，但是我沒有和他們共同恐嚇取
    財的意思云云，被告甲○○另辯稱：我當天雖然有和乙○○
    、戊○○、丁○○等人去案發現場，且由我開車載他們離開
    該超商，但是我事前並不知道他們要搶超商，事後我也沒有
    分到贓款，我沒有參與本件恐嚇取財云云。經查：
（一）上開被告戊○○於前揭時、地，與共同被告丁○○、甲○○、共犯乙○○共同謀議分工，先由共犯乙○○駕駛租用
      之車號JJ－3140號自用小客車搭載被告戊○○等3 人至屏
      東縣內埔鄉○○村○○路共犯乙○○住處拿取鐵棍1 支、
      類似武士刀1 把、灰色口罩1 只、帽子2 頂，共犯乙○○
      將該刀子與帽子1 頂交由被告戊○○持用後，再於前往屏
      東縣內埔鄉○○路○ 段335 號「天天樂」超商之路途中停
      車，用膠帶黏貼車牌，以避免遭追緝，此時並改由被告甲○○開車搭載乙○○等3 人至上開「天天樂」超商，以便
      行搶後接應其等逃逸。迨於同日凌晨2 時45分許，共犯乙○○等人抵達上開「天天樂」超商後，共犯乙○○乃先命
      被告丁○○下車至該超商內佯裝購買飲料1 瓶，以探察店
      內情況，待被告丁○○返回車內示意係可下手時機後，身
      著紅色夾克、帽子口罩並持類似武士刀1 把之被告戊○○
      立即與身著黑色夾克、頭戴帽子、口戴灰色口罩並持鐵棍
      之共犯乙○○一同進入上開「天天樂」超商，被告戊○○
      乃亮刀嚇阻店員丙○○及某不詳姓名年籍之顧客不得靠近
      店內櫃檯，丙○○見狀因心生恐懼，旋即從店內後門跑離
      現場，共犯乙○○則負責搜刮收銀櫃臺之財物，又因店內
      收銀機打不開，共犯乙○○便將該收銀機1 臺抱回上開車
      內，被告戊○○與乙○○得手返回車上後，在外接應之被
      告甲○○立刻駕駛上開車輛返回前開「喜來坊」汽車旅館
      ，渠等並在該汽車旅館內分受收銀機內之4 千元贓款，被
      告戊○○、甲○○各分得1 千5 百元，共犯乙○○及被告
      丁○○共分得1 千元等情，業經被告戊○○、丁○○分別
      於警偵訊及本院審理時供承甚詳（參見上開偵查卷被告丁○○於94年3 月26日偵訊筆錄、本院卷94年9 月20日審判
      筆錄，及被告戊○○於94年4 月19日、94年5 月18日偵訊
      筆錄、本院卷94年7 月22日羈押訊問筆錄、94年8 月11日
      準備程序筆錄），核與證人丙○○於警詢、本院審理時及
      乙○○於警偵訊、本院審理時證述之情節大致相符（見本
      院卷證人丙○○於95年3 月28日審判筆錄、證人乙○○於
      94 年4月20日偵訊筆錄、95年2 月14日審判筆錄），並有
      監視錄影翻拍照片6 幀、查獲照片19幀、贓物認領收據與
      車籍作業系統查詢表各1 紙在卷可稽，及鐵棍1 支、類似
      武士刀1 把、帽子2 頂、灰色口罩1 只、紅色與黑色夾克
      各1 件扣案可資佐證。
（二）被告丁○○嗣雖辯稱其僅下車買飲料，而無參與恐嚇取財
      之意思云云，惟觀之被告丁○○於警詢及94年3 月26日偵
      查時，皆坦承與被告戊○○、甲○○、共犯乙○○共同為
      本件犯行，且對於何人提議搶劫、作案車輛如何取得、作
      案工具來源、何人分派工作、分工內容、犯案及分贓過程
      等細節亦供述明確清楚，並與證人戊○○、乙○○於警詢
      時證述之內容一致相符。雖證人乙○○事後異其前詞，改
      稱：我確實有叫丁○○下車買飲料，但是我沒有告訴她要
      做什麼，她不知道我們要搶超商云云，且證人戊○○亦翻
      稱：我不知道丁○○為什麼下車買飲料，她沒有問我要不
      要喝飲料，她下去買之前有和乙○○講話，講什麼我沒注
      意，她買回來後，乙○○就說我們下來云云，然酌以共犯
      乙○○邀約被告戊○○參與其所規劃極具風險而應隱密進
      行之本件恐嚇取財犯行一情，足徵共犯乙○○對被告戊○○有相當程度之信賴基礎，而無懼對方將其行搶計畫洩漏
      於外，致生遭警查獲之風險，共犯乙○○與被告戊○○間
      之朋友關係應良好而無嫌隙舊怨，又被告丁○○與共犯乙○○為男女朋友，被告丁○○與戊○○亦為朋友關係，業
      據其3 人陳明在卷，則被告戊○○與丁○○間應有一定程
      度之友誼，另衡之被告丁○○於案發當時，確實應共犯乙○○之要求下車進入上開「天天樂」超商買飲料，業據被
      告丁○○供述及證人乙○○證述在卷，倘被告丁○○對行
      搶計畫毫不知情，且無趁購買飲料以探查超商內情形之意
      思，共犯乙○○何以需在行搶前之緊要關頭，要求被告丁○○下車買飲料，而徒增事跡敗露等可能發生之變數一節
      ，可認證人乙○○、戊○○事後翻異之前詞，顯係為維護
      被告丁○○目的而為，並不可採。再觀證人乙○○、戊○○事後猶知偏頗被告丁○○，足認其2 人與被告丁○○間
      並無宿怨，更無誣指被告丁○○犯行之必要，益徵其2人
      前開指認被告丁○○參與本件恐嚇取財情事等語，信而有
      據。況被告丁○○於94年9 月20日本院審理時，對被告甲○○涉案部分以證人身分亦證稱：乙○○提議行搶超商時
      ，我們4 個人都有在場商量，行搶的工具是乙○○提供的
      ，我們一起行動，大家都知道是在行搶等語屬實。準此以
      觀，被告丁○○前開辯稱無參與恐嚇取財之犯意云云，洵
      無可採。
（三）至被告甲○○辯稱：我當天雖然有和乙○○、戊○○、丁○○等人去案發現場，且由我開車載他們離開該超商，但
      是我事前都在睡覺，並不知道他們要搶超商，事後我也沒
      有分到贓款，我沒有參與本件恐嚇取財云云。
  １、然被告甲○○自始即知悉被告戊○○、丁○○、乙○○3
      人謀議為本件犯行，且於上開時地與被告戊○○等3 人共
      同行動，並於到達上開「天天樂」超商前，由其接手開車
      ，以便待被告戊○○、共犯乙○○得手財物後，接應其等
      逃離現場，渠等並於返回上開「喜來坊」汽車旅館後坐地
      分贓得手款項4 千元等情，已經證人丁○○、戊○○、乙○○分別於警偵訊證述屬實（證人丁○○部分，見94年3
      月26日、同年4 月19日偵訊筆錄；證人戊○○部分，見94
      年4 月19日、同年5 月18日偵訊筆錄；證人乙○○部分，
      見94年4 月20日偵訊筆錄）。又證人丁○○、乙○○於本
      院審理時針對被告甲○○涉案部分復具結證述在卷，證人
      丁○○乃證稱：本件是乙○○提議而我們4 個人都在場商
      量的，我們是一起行動，乙○○抱收銀機上車後，甲○○
      就馬上開車載大家離開現場，我們4 個人都知道是在行搶
      等語，且證人乙○○證稱：我在快到超商的路途中就叫甲○○開車，當時我就有跟他說要去搶超商，他也有看到我
      們抱收銀機上車，戊○○有分1 千元給我，其他的我不知
      道戊○○如何分等語明確（參見94年9 月20日、95年2 月
      14日審判筆錄），而與其2 人於警偵訊所為之前揭證言內
      容並無二致。
  ２、雖證人乙○○於94年3 月26日偵訊時證稱被告甲○○僅自
      到超商途中開始開車，且於得手財物後駕車搭載渠等離去
      ，其並無告知被告甲○○要為本件犯行云云，證人戊○○
      也於本院審理時更異前詞，證稱被告甲○○係在行搶後始
      知情云云，然查被告戊○○、丁○○、共犯乙○○等人於
      案發當日前3 、4 天即同住在上開「喜來坊」汽車旅館，
      且被告甲○○更無償提供海洛因及甲基安非他命予被告戊○○、共犯乙○○施用之情，業據證人戊○○、乙○○、
      丁○○證稱無訛，被告甲○○對同住在該汽車旅館及先支
      付旅館費用之事實亦不爭執，則渠等間之友誼關係應佳而
      無嫌隙，證人戊○○、乙○○當無誣陷被告甲○○入罪之
      理。又觀證人乙○○於94年4 月20日偵查時，已證稱其係
      為掩護被告甲○○涉案，而於94年3 月26日為與警詢時所
      述相異之證詞，及證人戊○○對於何人提議行搶、何時由
      被告甲○○開車、贓款部分由被告甲○○收受等各情之證
      述，既自始至終相同無異，何以僅對被告甲○○是否知情
      參與犯行之問題突為迥異之證言等節，足認證人乙○○、
      戊○○所為被告甲○○駕車前對行搶不知情之證述，諒係
      維護被告甲○○而避重就輕之詞，不可採信。
  ３、參以證人乙○○證述本件犯行係由其事前精密計畫，選定
      目標及提供作案工具一情，顯見其對於作案步驟、分工已
      全面掌控，以確保犯罪計畫之順利實施，倘被告甲○○事
      前都在睡覺，對本件犯行毫不知情，則共犯乙○○何以甘
      冒被告甲○○可能因不清楚狀況而製造計畫外之意外變故
      或可能會因不同意實施此犯罪而導致形跡敗露等風險，仍
      勉強帶同被告甲○○同行，並將能否及時逃逸之犯罪成功
      關鍵即接應角色，操之於不知情之被告甲○○，進而對犯
      罪行為之成功與否投入一原本可避免之變數，此乃與常理
      有悖。再者，酌以被告甲○○已係年滿30餘歲之成年人，
      具有相當之社會智識及辨別是非能力，且其於本件犯行擔
      任開車之要角，又證人乙○○於本院審理時證述本件行搶
      前，其先返回其住所拿取作案工具，且於其住家附近，發
      放兇器、帽子、黏貼車牌等動作，被告甲○○皆有見聞等
      節，則被告甲○○豈有不知情之理。承上所述，被告甲○○辯稱未參與恐嚇取財犯行云云，顯係脫免罪責之詞，無
      足可採。
（四）綜上各情互核勾稽，被告甲○○、丁○○所持前揭辯解，
      無可採信。是被告戊○○、甲○○、丁○○此部分共同恐
      嚇取財犯行，事證明確，應可認定。
三、論罪科刑
（一）核被告甲○○轉讓毒品海洛因及甲基安非他命犯行，分別
      係犯毒品危害防制條例第8 條第1 項轉讓第一級毒品罪及
      藥事法第83條第1 項轉讓禁藥罪。其持有海洛因與甲基安
      非他命之低度行為，分別為轉讓之高度行為所吸收，均不
      另論罪。被告甲○○先後多次轉讓第一級毒品與禁藥之數
      行為間，時間緊接，分別觸犯構成要件相同之罪名，顯係
      基於概括犯意為之，均為連續犯，應均依刑法第56條之規
      定論以一罪，並均加重其刑。另本件尚無證據證明被告甲○○所轉讓之毒品已達行政院於93年1 月7 日所發布「轉
      讓持有毒品加重其刑之數量標準」所定，轉讓第一、二級
      毒品須各達淨重5 、10公克以上之規定，自無毒品危害防
      制條例第8 條第6 項規定加重其刑之適用，附此敘明。又
      藥事法第83條第1 項規定之「明知為偽藥或禁藥，而販賣
      、供應、調劑、運送、寄藏、牙保、轉讓或意圖販賣而陳
      列者，處7 年以下有期徒刑，得併科新臺幣5 百萬元以下
      罰金。」已於93年4 月21日修正公布，同年月23日施行，
      其轉讓甲基安非他命（已為行政院衛生署公布列為禁藥管
      理）之法定刑變更為「7 年以下有期徒刑，得併科新臺幣
      5 百萬元以下罰金」，較毒品危害防制條例第8 條第2 項
      及其未遂犯之法定刑重，又毒品之範圍尚包括影響精神物
      質與其製品，藥事之管理非僅止於藥品之管理，毒品未必
      係經公告之禁藥，禁藥亦未必為毒品，毒品危害防制條例
      與藥事法二者，並無必然之特別法與普通法關係，故除有
      轉讓之第二級毒品達毒品危害防制條例第8 條第6 項之一
      定數量，經依法加重後之法定刑較藥事法第83條第1 項之
      法定刑為重之情形外，因藥事法第83條第1 項為後法，且
      為重法，應優先適用藥事法處罰，而被告甲○○轉讓甲基
      安非他命行為時復係上述藥事法修正後之新法時期，自應
      適用修正後之藥事法處斷（參見臺灣高等法院暨所屬法院
      94年11月25日法律座談會刑事類提案第8 號決議），故公
      訴意旨認被告甲○○轉讓第二級毒品甲基安非他命部分，
      係以毒品危害防制條例第8 條第2 項處罰云云，尚有未洽
      （公訴人業於95年4 月25日本院審理時當庭更正起訴法條
      ），併此敘明。
（二）又按恐嚇行為不以將來之惡害通知為限，即以強暴脅迫為
      手段，而被害人未達於不能抗拒程度者，亦屬之（最高法
      院80年度第4 次刑事庭會議決議參照）。是被告戊○○、
      丁○○、甲○○與乙○○共謀分工，由被告戊○○亮刀嚇
      阻店員丙○○靠近超商櫃臺，致其心生畏懼逃離現場，並
      由共犯乙○○負責搜刮財物之行為，被告戊○○、丁○○
      、甲○○分別係犯刑法第346 條第1 項之恐嚇取財罪。渠
      等就此恐嚇取財犯行，彼此及與共犯乙○○間皆有犯意聯
      絡及行為分擔，均為共同正犯。至公訴人雖認渠等所為係
      犯刑法第330 條第1 項之加重強盜罪，惟按刑法上強盜罪
      與恐嚇取財罪之區別，係以被告對被害人施用威嚇程度為
      準，如其程度尚不足以壓抑被害人之意思自由，被害人並
      非不能抗拒，或未達於不能抗拒之程度，其交付財物與否
      ，儘有自由斟酌之餘地者，僅應成立恐嚇取財罪（最高法
      院79年度臺上字第5023號判決參照）；又強盜罪之強暴、
      脅迫，以所施用威嚇之程度，客觀上足以壓抑被害人之意
      思，至使不能抗拒為已足，至施用之威嚇手段，客觀上是
      否足以壓抑被害人之意思自由，應依一般人在同一情況下
      ，其意思自由是否因此受壓制為斷，不以被害人之主觀意
      思為準，有最高法院87年度臺上字第3705號判決可資參照
      。而所謂「客觀上是否足以壓抑被害人之意思」之標準，
      應區分其對象（男女或年齡）、所持犯罪工具種類、所持
      犯罪工具與被害人之距離等為判斷依據。經查：被告戊○○僅向店員丙○○亮出手持之刀子，藉以威嚇丙○○，而
      無持刀揮砍或以刀子壓制丙○○之動作，且丙○○見狀因
      畏懼受害隨即由店內後門逃逸等情，業經證人丙○○到庭
      結證綦詳，足見丙○○於案發當時尚有自由意志，仍有足
      夠空間反應，要難認其已達不能抗拒之地步，況且被告戊○○既僅以舉動恐嚇，主觀上應係恐嚇取財之意思，客觀
      上其行為又未讓他人達於不能抗拒之程度，依上述說明，
      被告戊○○所為應僅構成恐嚇取財罪，共同被告丁○○、
      甲○○亦應負犯意聯絡範圍內之恐嚇取財罪責，公訴人認
      渠等係構成加重強盜罪，起訴法條容有未合，惟基本社會
      事實同一，應予變更起訴法條。另被告甲○○所犯前開3
      罪間，犯意各別，罪名互殊，應予分論併罰。
（三）爰審酌被告甲○○明知海洛因、甲基安非他命有害人之身
      體健康，及政府亦屢以電子媒體宣導毒品之危害性，且將
      查緝毒品犯罪列為維護治安首要目標，仍目無法紀，無償
      轉讓毒品予戊○○、乙○○施用，不僅傷害他人之健康，
      更無形中導致毒品犯罪之氾濫，造成人因施用毒品之欲望
      而可能發生其他犯罪之潛在風險，犯罪所生危害非輕；又
      被告戊○○、丁○○、甲○○與共犯乙○○等人皆正值青
      （壯）年，不思以正途謀生，反共同謀議分工為本件恐嚇
      取財之犯行，且渠等以持刀、鐵棍等物恐嚇商家以獲取財
      物之手段惡劣，造成該超商老闆財物損失及丙○○精神上
      之侵害，嚴重危害社會治安，行為實非足取，其等惡性重
      大，惟被告戊○○犯後坦承罪行，態度尚佳，及被告丁○○、甲○○犯後否認犯行之態度，渠等分工內容，對犯行
      完成所付出心力之程度等一切情狀，分別量處如主文所示
      之刑。扣案之類似武士刀1 把、鐵棍1 支係被告戊○○、
      丁○○、甲○○與共犯乙○○所共有且供本件恐嚇取財犯
      罪所用之物，業經被告戊○○、丁○○分別供述及證人乙○○證述在卷，應依刑法第38條第1 項第2 款規定宣告沒
      收之。另扣案之灰色口罩1 只、帽子2 頂、紅色及黑色夾
      克各1 件，雖係被告戊○○及共犯乙○○當日作案時穿著
      之衣物，惟與本案犯罪並無直接相關連（口罩僅為逃避追
      緝之用），爰不併予宣告沒收，附此敘明。
據上論斷，應依刑事訴訟法第299 條第1 項前段、第300 條，毒
品危害防制條例第8 條第1 項，藥事法第83條第1 項，刑法第11
條前段、第28條、第56條、第346 條第1 項、第51條第5 款、第
38條第1項第2款，判決如主文。
本案經檢察官潘國威到庭執行職務。
中    華    民    國    95    年    5     月    16    日
                  刑事第一庭    審判長法  官 潘正屏
                                      法  官 曾吉雄
                                      法  官 黃聖涵
以上正本證明與原本無異。
如不服本判決應於收受本判決送達後十日內向本院提出上訴書狀
，其未敘述上訴理由者，並得於提起上訴後十日內向本院補提理
由書狀（均須按他造當事人之人數附繕本）「切勿逕送上級法院
」
中    華    民    國    95    年    5     月    22    日
                                      書記官  蘇雅慧
本案論罪科刑法條全文
毒品危害防制條例第8 條第1 項
轉讓第一級毒品者，處1 年以上7 年以下有期徒刑，得併科新臺
幣1 百萬元以下罰金。
藥事法第83條第1項
明知為偽藥或禁藥，而販賣、供應、調劑、運送、寄藏、牙保、
轉讓或意圖販賣而陳列者，處7 年以下有期徒刑，得併科新臺幣
5 百萬元以下罰金。
中華民國刑法第346條第1項
意圖為自己或第三人不法之所有，以恐嚇使人將本人或第三人之
物交付者，處6 月以上5 年以下有期徒刑，得併科1 千元以下罰
金。


司法院資訊處製作；財團法人民間司法改革基金會備份。
